臺灣高等法院臺南分院刑事判決
111年度上訴字第342號
上  訴  人  
即  被  告  鄭宇倫

上列上訴人因詐欺案件，不服臺灣雲林地方法院110年度易緝字
第15號中華民國111年1月18日第一審判決（起訴案號：臺灣雲林
地方檢察署105年度偵緝字第79號），提起上訴，本院判決如下
：
    主  文
原判決撤銷。
鄭宇倫犯如附表本院判決主文欄所示之罪，各處如附表本院判決
主文欄所示之刑，應執行有期徒刑柒月。
　　事  實
一、鄭宇倫與真實年籍資料不詳之成年男子「鄭家凱」共同意圖
    為自己不法之所有，基於詐欺取財之接續犯意聯絡，於民國
    103 年10月21日前之某時，在FACEBOOK網路社群平臺「Appl
    e蘋果二手交流中心」之公開網頁上，①由鄭宇倫以「立倫」
    之名義刊登欲以新臺幣（下同）2 萬5 千元之價格販售蘋果
    廠牌手機（型號：IPHONE 6 plus）之不實訊息，及②由「鄭
    家凱」以「家凱」之名義（並自稱為「立倫」之弟）刊登欲
    以1 萬5 千元之價格販售蘋果廠牌手機（型號：IPHONE 5s
    ）之不實訊息，使瀏覽上開網頁之不特定人均可觀覽上開不
    實訊息。適吳思穎（現改名為吳凱逸，以下仍以原名稱呼）
    上網瀏覽而獲悉上開①所示之不實訊息後，誤信為真而陷於
    錯誤，以FACEBOOK訊息與鄭宇倫聯繫購買事宜，並於103 年
    10月21日中午12時30分許，先行匯款訂金2 千元至鄭宇倫申
    辦並使用之中國信託商業銀行帳號000000000000號帳戶（下
    稱本案帳戶），雙方再約定當面交貨之地點；又上網瀏覽而
    獲悉上開②所示之不實訊息後，誤信為真而陷於錯誤，以FAC
    EBOOK訊息與鄭宇倫、「鄭家凱」聯繫購買事宜，雙方約定
    以4 萬元之總價購買前揭蘋果廠牌手機2 支，吳思穎再於10
    3 年11月4 日晚間9 時33分許，將訂金6 千元匯款至本案帳
    戶，並約定面交地點，惟鄭宇倫、「鄭家凱」於取得款項後
    ，即藉故拖延搪塞，未依約定交付前開蘋果廠牌手機2 支，
    吳思穎方知受騙，報警循線查悉上情。
二、鄭宇倫意圖為自己不法之所有，基於詐欺取財之犯意，於10
    3 年10月30日前之某時，在FACEBOOK網路社群平臺「Apple
    蘋果二手交流中心」之公開網頁上，刊登欲以3 萬元之價格
    販售蘋果廠牌手機（型號：IPHONE 6）之不實訊息，適陳建
    男之友人上網瀏覽而獲悉上開不實訊息後，將此則訊息內容
    （含鄭宇倫使用之手機門號0000000000）告知陳建男，陳建
    男與鄭宇倫連繫後，誤信為真而陷於錯誤，並於103 年10月
    30日下午5 時許，先行匯款訂金5 千元至本案帳戶，詎鄭宇
    倫於取得款項後，屢次藉故拖延，未依約交付上開蘋果手機
    1 支，陳建男始知受騙，報警循線查悉上情。
三、案經吳思穎報案及陳建男訴由雲林縣警察局斗六分局報請檢
    察官偵查起訴。
　　理  由
一、上開犯罪事實，業據被告坦承不諱（見原審108 易緝12卷第
    105 、108 頁、原審110 易緝15卷第106 、112 頁、本院卷
    第98頁），核與證人即被害人吳思穎（見警卷第14-15頁）
    、證人即告訴人陳建男（見警卷第28頁、偵緝卷第58-59頁
    、原審105 易1016卷第52-53頁）證述之內容一致，並有被
    害人吳思穎提出之台新銀行帳號000-00000000000000號帳戶
    存摺內頁翻拍照片（見警卷第21頁）、被害人吳思穎提出之
    中國信託銀行自動櫃員機交易明細（見警卷第22頁）、告訴
    人陳建男提出之梧棲大庄郵局存摺封面及內頁明細（見警卷
    第33頁）、告訴人陳建男提出之手機簡訊及LINE通訊軟體對
    話紀錄（見警卷第34-36頁）、中國信託商業銀行股份有限
    公司105 年7 月12日中信銀字第10522483938336號函暨檢附
    本案帳戶之存款交易明細（見偵緝卷第62-63頁反面）、被
    害人吳思穎之南投縣政府警察局草屯分局草屯派出所受理各
    類案件紀錄表、受理詐騙帳戶通報警示簡便格式表、金融機
    構聯防機制通報單、內政部警政署反詐騙諮詢專線紀錄表（
    見警卷第16-20頁）、告訴人陳建男之臺中市政府警察局清
    水分局安寧派出所陳報單、受理刑事案件報案三聯單、受理
    詐騙帳戶通報警示簡便格式表、內政部警政署反詐騙案件紀
    錄表、受理各類案件紀錄表、金融機構聯防機制通報單（見
    警卷第26-27、29-32頁）、台灣大哥大股份有限公司106 年
    2 月7 日法大字第106011643 號書函暨檢附之續約申請書在
    卷可稽（見原審105 易1016卷第91-99頁），足徵被告之任
    意性自白確與事實均相符，可以採信。從而，本案事證明確
    ，被告犯行均堪認定，皆應依法論科。
二、論罪部分：
  ㈠核被告先後2次行為，均係犯刑法第339 條之4 第1 項第3 款
    之以網際網路對公眾散布而犯詐欺取財罪。被告就犯罪事實
    欄一所載犯行，係持續侵害同一被害人之財產法益，時間密
    接，各行為之獨立性極為薄弱，依一般社會通常觀念，難以
    強行分開，在刑法評價上，以視為數個舉動之接續施行較為
    合理，為接續犯，僅論以一罪。又起訴意旨認被告之行為，
    皆係犯刑法第339 條第1 項之詐欺取財罪，容有未洽，惟起
    訴之基本社會事實同一，經告以所犯法條及罪名後，爰依法
    變更起訴法條。又被告與「鄭家凱」就犯罪事實欄一所載之
    犯行，有犯意聯絡及行為分擔，應論以共同正犯，其上開2
    次犯行，犯意各別，行為互異，應予分論併罰。
  ㈡被告詐騙犯罪所得金額各僅有8 千元、5 千元，且犯後坦承
    犯行，賠償被害人吳思穎、告訴人陳建男各11500元、1萬元
    之情，已展現相當之誠意，有本院審判筆錄及和解筆錄可稽
    （見本院卷第94頁、第101頁），而刑法第339 條之4 第1 
    項第3 款之法定最輕本刑為1年以上有期徒刑，刑罰極重，
    且其犯案時正值本罪甫施行生效後不久，是以本院通盤考量
    被告的犯罪情節，若對被告上開犯行，各科以法定最低度刑
    即「有期徒刑1 年」，仍有情輕法重之處，在客觀上足以引
    起一般人之同情，確屬堪以憫恕，爰依刑法第59條規定減輕
    其刑。
三、撤銷改判的理由：
　㈠原審以被告罪證明確，予以論科，固非無見。惟查，被告於
    本院審理時已與被害人吳思穎、告訴人陳建男各11500元、1
    萬元和解之情，已如上述，此為有利於被告之量刑因子，原
    審未及審酌，自有未合，被告以其與被害人吳思穎、告訴人
    陳建男成立和解，原審量刑過重為由，提起上訴，指摘原審
    量刑不當，為有理由，則原審判決即屬無可維持，應由本院
    予以撤銷改判。
　㈡茲以行為人責任為基礎，審酌被告正值青壯，竟貪圖不法利
    益，而利用任何人均得觀覽詐欺訊息之網際網路散播方式，
    向他人詐取財物，造成被害人吳思穎、告訴人陳建男受有財
    產上之損害之犯罪動機、手法及造成的危害性，兼衡其自陳
    為大專畢業之智識程度，未婚無子女，目前除了在餐飲業打
    工外，也有在百貨公司承接檔期活動為業，每月收入約3 萬
    元之家庭生活經濟狀況，並考量檢察官對被告刑度之意見及
    被告坦承犯行且賠償對方所受損害之犯後態度等一切情狀，
    分別量處如附表本院主文欄所示之刑，並定其應執行刑如主
    文第2項所示；又被告既已全數賠償被害人吳思穎、告訴人
    陳建男所受之損害，已如前述，被告賠償之金額，已超過其
    犯罪所得，與犯罪所得實際發還被害人無異，依刑法第38條
    之1第5項之規範意旨，不予宣告沒收。
　㈢被告已有前案被判刑確定在案，有前科表可稽，已不符緩刑
    宣告之要件，另被告所犯本罪並不能易科罰金，只能向執行
    檢察官聲請易服社會勞動，併予指明。
據上論結，應依刑事訴訟法第369條第1項前段、第364條、第299
條第1項前段，判決如主文。
本案經檢察官王聖涵提起公訴，檢察官黃朝貴到庭執行職務。
中　　華　　民　　國　　111 　年　　4 　　月　　21　　日
                  刑事第七庭    審判長法  官　吳勇輝
                                      法  官　吳錦佳　
                                      法　官　黃國永
以上正本證明與原本無異。
如不服本判決應於收受送達後20日內向本院提出上訴書狀，其未
敘述上訴理由者，並得於提起上訴後20日內向本院補提理由書（
均須按他造當事人之人數附繕本）「切勿逕送上級法院」。
　　　　　                            書記官　葉宥鈞
中　　華　　民　　國　　111 　年　　4 　　月　　21　　日
附錄本案論罪科刑法條：
中華民國刑法第339條之4
犯第339條詐欺罪而有下列情形之一者，處1年以上7年以下有期
徒刑，得併科1百萬元以下罰金：
一、冒用政府機關或公務員名義犯之。
二、三人以上共同犯之。
三、以廣播電視、電子通訊、網際網路或其他媒體等傳播工具，
    對公眾散布而犯之。
前項之未遂犯罰之。

附表：被告鄭宇倫所犯罪名、宣告刑及沒收表
編號 犯罪事實 罪名、宣告刑及沒收  1 犯罪事實欄一部分 原審判決主文： 鄭宇倫共同以網際網路對公眾散布而犯詐欺取財罪，處有期徒刑柒月。 未扣案之犯罪所得新臺幣捌仟元，沒收之，於全部或一部不能沒收或不宜執行沒收時，追徵其價額。   本院判決主文： 鄭宇倫共同以網際網路對公眾散布而犯詐欺取財罪，處有期徒刑陸月。  2 犯罪事實欄二部分 原審判決主文： 鄭宇倫以網際網路對公眾散布而犯詐欺取財罪，處有期徒刑柒月。 未扣案之犯罪所得新臺幣伍仟元，沒收之，於全部或一部不能沒收或不宜執行沒收時，追徵其價額。   本院判決主文： 鄭宇倫以網際網路對公眾散布而犯詐欺取財罪，處有期徒刑陸月。